【裁判字號】    88,上,1559
【裁判日期】    890517
【裁判案由】    給付買賣價金
【裁判全文】
臺灣高等法院民事判決                            八十八年度上字第一五五九號
    上  訴  人  鉅業營造有限公司
    法定代理人  鍾劉美珍
    訴訟代理人  陳垚祥律師
    被  上訴人  茂隆建材有限公司    設宜蘭縣冬山鄉○○路一一二號
    法定代理人  林愛珍        .
    被  上訴人  甲○○              住同右縣大同鄉寒溪村古魯巷一之一號
    共      同
    訴訟代理人  陳清進律師
                高碧卿律師
右當事人間請求給付買賣價金事件，上訴人對於中華民國八十八年九月二十二日臺灣
桃園地方法院八十八年度訴字第三四四號第一審判決提起上訴，本院判決如左：
      主      文
上訴駁回。
第二審訴訟費用由上訴人負擔。
      事      實
甲、上訴人方面：
一、聲明：求為判決：(一)原判決廢棄。(二)被上訴人在第一審之訴駁回。(三)第一、二審
    訴訟費用由被上訴人負擔
二、陳述：除與原審判決所載者相同，予以引用外，補稱：
 (一) 被上訴人於原審係以兩造間有買賣及運送契約存在而訴請上訴人給付價款，於鈞
    院審理中再追加以「分配表」之契約為請求依據，自屬追加，上訴人不同意。
 (二) 上訴人向桃園縣政府承作賀伯颱風一一六號道路災害修復工程（下稱系爭工程）
    ，工程款為新台幣（下同）九百萬元，嗣後以八百三十七萬元轉包予訴外人劉剛
    信，桃園縣政府每期核撥工程估驗款百分之九十五予上訴人，上訴人再將其中之
    百分之九十三付予劉剛信。劉剛信雖不負責工地管理費及稅金，然需負責其餘所
    有購買材料、運費及操作怪手工資等費用；故本件顯係劉剛信自行向被上訴人等
    購買水泥、砂石及委其運送。又依合約第十二條後段規定，乙方（即劉剛信）必
    需補足所開之金額發票或工資，工資數目不能超過二十％比例，因劉剛信無法應
    上訴人之要求提出全部工程款之發票，且工資部分無須提出發票只須提出工資表
    ，經協調後，上訴人始同意劉剛信須開立全部工程款百分之八十之發票，其餘百
    分之二十則為工資，是上訴人雖自劉剛信處取得被上訴人之發票，亦不得認兩造
    間訂有買賣及運送契約存在。
 (三) 被上訴人與劉剛信係宜蘭同鄉，其向被上訴人訂購砂石、水泥或鋼料等材料，勢
    所當然，參以桃園縣政府工務局之工程督導劉清和於偵查中證稱：「整個工程過
    程鍾維雙均未在場，如果現場有工地負責人，我們就找工地負責人、（工地負責
    人是否為劉剛信？）是的」、「（你在場有跟劉剛信接觸？）有的，有二、三個
    月」、「（劉剛信用何名義與你接觸？）我們去督導鉅業營造，鉅業營造不在，
    我們就督導劉剛信」等語；被上訴人於偵查中亦稱工程剛開始是工頭劉剛信接頭
    ，後來由鍾維雙和我們（接洽）等語，益見系爭貨品確係劉剛信向被上訴人購買
    或委其運送。
 (四) 劉剛信因廠商要求其提出支票作為貨品之擔保，乃向訴外人鍾維雙借用支票，鍾
    維雙祇得以其支票借予劉剛信，並由其交付予廠商，劉剛信亦在借用支票之影本
    上簽名；嗣後若劉剛信人在工地沒空，劉剛信即請廠商直接向鍾維雙拿支票，鍾
    維雙亦將交付予廠商之支票影印，並由廠商在支票影本上簽名，並由鍾維雙在支
    票影本註記「右支票屬劉剛信借支由簽名人代收」等字樣，足證支票確為劉剛信
    所借用並交付予廠商。被上訴人所持有之支票，發票日為八十六年元月卅一日及
    二月廿八日之支票，且由劉剛信所交付，並非上訴人所交付，況發票日為八十六
    年三月卅一日之支票係由被上訴人甲○○在支票影本上簽收，足見被上訴人應知
    上揭支票係由劉剛信所借用，從而，單憑上揭支票無從證明兩造間訂有運送及買
    賣契約之存在。
 (五) 被上訴人茂隆建材有限公司（下稱茂隆公司）出立之估價單與所製作之應收帳款
    明細表上，買受人皆記載為「劉剛信」，且上揭材料運送至現場時，由劉剛信簽
    收或因劉剛信不在而由現場操作怪手之趙權威、余志清代為簽收，鍾維雙未曾簽
    收，足證劉剛信始為向被上訴人購買水泥及砂石之買受人。否則，估價單與應收
    帳款明細表上買受人應記載為上訴人。被上訴人雖另提出記載「鉅業營造」之八
    十六年一月二十日之估價單，然其旁亦註明劉剛信並由劉剛信簽收，足見該單上
    貨品係由劉剛信所訂購，其上「鉅業營造」亦應係劉剛信因稱將用於上訴人向桃
    園縣政府所承作工程上面或係填寫估價單之人因系爭工程為上訴人向桃園縣政府
    所承作而擅作主張所填上，劉剛信既非上訴人之員工，且其後被上訴人八十六年
    元月廿二日及元月卅一日估價單亦皆記載劉剛信而有所更正，實不得單憑一紙估
    價單即認兩造間應有買賣及運送契約之存在。
 (六) 依劉剛信於八十六年二月間所書立已付、未付之廠商與金額明細表所載「（已付
    ）二二０五００（元）、五四五七０（元）甲○○「砂石運費」未付、甲○○四
    三００００（元）一月份砂石」等語，可證貨品係劉剛信所訂購。
 (七) 鍾維雙所簽發受款人為茂隆公司金額為十六萬零六百五十五元，發票日為八十六
    年二月廿八日之支票影本僅有劉剛信在第二、三紙支票影本中間空白處簽名，並
    無茂隆公司之簽名；參以劉剛信或廠商向鍾維雙拿取支票，鍾維雙亦必要求劉剛
    信或廠商在支票影本或現金支出傳票上簽名，再鍾維雙所簽發其名義之受款人為
    甲○○，金額為十萬五千零二十一元，發票日為八十六年元月卅一日之支票，金
    額為二十二萬零五百元，發票日為八十六年二月廿八日之支票上亦無甲○○之簽
    名，僅有劉剛信之簽名，顯見該三紙支票係由劉剛信向鍾維雙借用後，再由劉剛
    信交付予被上訴人，原審卻稱系爭砂石供運契約之貨款係由鍾維雙直接簽發上訴
    人公司之支票給付予被上訴人等，顯有違誤。
 (八) 鍾維雙雖於檢訊陳稱「財務由我負責」云云，然實因八十六年二月間農曆春節過
    後，劉剛信遲未進場施工致工程嚴重落後，經上訴人催告後仍不予置理，上訴人
    乃終止合約，並於三月份另行僱工進場施作及購料並由鍾維雙督導及負責財務，
    鍾維雙所言應指此而言，並非上訴人與劉剛信自八十五年十一月間簽約時起即由
    鍾維雙督導及負責財務；再者，若由上訴人督導及負責財務，又豈有必要與劉剛
    信簽訂合約並約定由上訴人付款予劉剛信，故原審之認定有斷章取義之嫌且有違
    經驗法則。
 (九) 劉剛信將其所訂購材料等所取得之統一發票交予上訴人，上訴人起初並未發現出
    立發票之營業人非劉剛信，嗣上訴人發見後，劉剛信即稱其並無統一發票，而上
    訴人因上揭發票之買受人為鉅業公司，仍可報營業所得稅，亦祇得將就收受；又
    此現象在目前社會甚為普遍，參以劉剛信向被上訴人甲○○購買砂石，亦未有甲
    ○○所簽發之統一發票，足見上訴人雖有收受劉剛信所交付被上訴人之統一發票
    ，亦不得依此而認定兩造間有買賣關係之存在。
 (十) 系爭工程即將完工且劉剛信積欠廠商之債務係以其向鍾維雙所借用支票給付，而
    支票卻遭退票，被上訴人乃脅迫鍾維雙簽立「分配表」，惟上揭票款請求權之一
    年時效期間已經過，且被上訴人等未提出任何單據供核對，僅要求鍾維雙按渠等
    所稱之金額記載，所記載之金額是否正確，亦有疑義，故依分配表內容無從證明
    兩造間有買賣及運送契約存在。此外，為促使驗收完成領取尾款之條件成就，上
    訴人分別於八十六年三月三十日及同年十月底向訴外人劉家冬、新竹區中小企業
    銀行各借得一百零六萬元、二百萬元用於系爭工程，若上訴人不繼續施工及改善
    所有不良之項目，則驗收完成領取尾款之條件將永無可能成就，被上訴人等自不
    得就尾款予以分配，依民法第一百七十六條之法理，上訴人自得主張將上揭款項
    自向桃園縣政府領取工程尾款三百零九萬元中扣除，上訴人所立之上揭書面記載
    所列廠商金額共三百六十八萬九千七百二十一元，較工程尾款超出甚多，故上訴
    人並非承受劉剛信積欠廠商之所有債務，兩造間更無有買賣或運送契約之存在。
三、證據：除援用原審之立證方法外，提出影印筆錄四份、支出傳票五份、支票影本
    十七份、估價單影本四份、簡易合約書、認購證影本三份、統一發票影本四十份
    、驗收證明書一份為證，並聲請訊問證人劉剛信。
乙、被上訴人方面：
一、聲明：如主文所示。
二、陳述：除與原審判決所載者相同，予以引用外，補稱：
 (一) 被上訴人於原審起訴時即於起訴狀載明，係以雙方間之買賣、運送契約及系爭債
    權分配表一併作為請求基礎，故無所謂之「訴之追加」之問題。況退萬步言，縱
    認被上訴人係至鈞院審理時，方表示欲依系爭債權分配表請求上訴人給付系爭款
    項，亦係本於同一之基礎事實而為請求，依新修正之民事訴訟法第四百四十六條
    第一項及第二百五十五條第一項第二款規定亦毋需上訴人之同意。
 (二) 上訴人係於施作系爭工程時分別向被上訴人茂隆公司訂購五金及水泥、甲○○訂
    購砂石，並由甲○○負責砂石之運送、清運廢土、回填路面等工作，被上訴人均
    應上訴人所請，將砂石、水泥等建材運抵系爭工地；兩造於成立系爭契約之初，
    即約定被上訴人當月送抵系爭工地之水泥、砂石等貨物，於次月結算貨品之數量
    及應給付之債權額，被上訴人再將系爭請款單據寄予上訴人；上訴人接獲被上訴
    人之結算清單後，雙方再約定系爭報酬之給付期限，並由上訴人之實際經營者鍾
    維雙簽發票據予被上訴人，以代系爭報酬款之給付，則兩造就系爭報酬款之清償
    期限係分別約定為八十六年三月三十一日、八十六年四月三十日。惟前開清償期
    限屆至後，因鍾維雙所簽發之票據未兌現，被上訴人乃請求上訴人負起給付報酬
    款責任，上訴人除對所積欠之金額為再一次之確認外，為擁有較長之清償期限，
    上訴人要求延緩至「系爭工程驗收完成領取尾款」後再為清償，雙方人達成協議
    後，上訴人即出具清償協議書，以為雙方協議之憑證。而上訴人係在八十六年十
    二月二十三日領取系爭工程款之尾款，則被上訴人之債權之清償期應於八十六年
    十二月二十三日方才屆至，故請求權之消滅時效即應自八十六年十二月二十四日
    開始起算，且依民法第一百二十七條第七款、第八款規定，有二年之時效。上訴
    人明知被上訴人並非請求票款，卻意圖混淆鈞院視聽，主張被上訴人係本於票款
    請求權起訴，且票款請求權之時效業已消滅云云，委無足採。
 (三) 無論買賣契約或承攬契約均屬不要式契約與諾成契約，故一旦雙方當事人意思表
    示合致時，該契約即告成立生效。本件上訴人向被上訴人訂購水泥、砂石貨品等
    物，經被上訴人應允而給付貨品時，兩造間即已成立買賣、承攬契約。被上訴人
    既已完成履約之義務，上訴人即應負起給付報酬款之責任。雖上訴人提出伊與劉
    剛信所訂立之書面契約，主張應給付系爭報酬款予被上訴人者應為劉剛信而非上
    訴人云云。惟：姑不論上訴人與劉剛信訂立之契約真實性究為如何，被上訴人既
    係應上訴人之要約方將系爭水泥、砂石等建材運抵系爭工地，則應支付予被上訴
    人系爭報酬款之人自應為上訴人，而非第三人劉剛信。上訴人是否有另行與第三
    人劉剛信簽訂工程合約，與本案無涉。況參諸劉剛信於台灣桃園地方法院審理八
    十八年訴字第三四四號詐欺案件時證稱：「．．當時與被告（指上訴人公司實際
    經營者鍾維雙）說好材料及工資由被告先支付，總結算時我再與被告結算。」及
    鍾維雙於台灣桃園地方法院檢察署偵訊時供述：「我整個工程給他（指劉剛信）
    包．．『財務』由我負責。」，可知劉剛信當初與上訴人訂立系爭工程合約之真
    意，乃係由劉剛信為上訴人管理系爭工地工程之施作及聯絡一切瑣碎事宜，而上
    訴人則須負責支付系爭工程所需之工資及材料費，俟工程完畢後，再由上訴人與
    劉剛信進行結算；即上訴人就伊與劉剛信所簽合約八百三十七萬元之價款，扣除
    上訴人業已先行支付之工資及材料費後，再將剩餘之款項支付予劉剛信。否則，
    上訴人之實際負責人鍾維雙即無簽發個人支票予供應系爭工程材料之廠商之必要
    ，系爭合約第十二條第三項亦無約定：「工資數目不能超過百分之二十比例」之
    必要，足見系爭工地所需支付之工資及材料費用金額之多寡，實均由上訴人所控
    制、負責，上訴人諉稱應由劉剛信負責云云，自非可信。
 (四) 上訴人又以伊曾將系爭票據借予劉剛信為由，主張其無支付系爭報酬款之義務等
    語；惟查，不論上訴人所提出劉剛信向其借支之憑據是否真實，其內所載借支予
    劉剛信之票據號碼，均非被上訴人執有鍾維雙所簽發而未兌現之票據或已兌現之
    票據，故縱使劉剛信確曾向鍾維雙借用支票，亦與本件無關。參照證人江鴻鈞於
    台灣桃園地方法院檢察署偵訊時之證詞，亦足證明被上訴人係與上訴人進行交易
    ，而系爭水泥、砂石供運契約應行給付之報酬款亦係由上訴人之實際經營者鍾維
    雙直接簽發指明受款人，並載明禁止背書轉讓之票據交付予被上訴人，且於被上
    訴人請款時，鍾維雙除要求被上訴人開立買受人載為上訴人之統一發票外，於被
    上訴人茂隆公司出具之認購證上亦蓋章確認應付款項之金額。甚且被上訴人請款
    時亦將請款單據直接寄予上訴人，上訴人再由鍾維雙開立票據支付報酬款予被上
    訴人，除系爭票據外，票款均已兌現。
 (五) 訴外人劉剛信係上訴人派駐於系爭工地，全權監督、管理系爭工地之一切事項，
    並代表上訴人與施作廠商聯繫協調；被上訴人將系爭水泥、砂石等建材運抵系爭
    工地時，除將送貨單據交予上訴人簽收外，偶爾尚會依業界之習慣將送貨單據上
    之買受人處填載為工地之負責人，然雙方均明瞭該工地之負責人僅係扮演代為簽
    收之角色，無礙買賣契約存於兩造之事實。
 (六) 系爭工程於八十六年九月二十六日即已完成驗收，上訴人自無可能至八十六年十
    月底尚須為了系爭工程而向訴外人新竹區中小企業銀行借款，況借款之文件上亦
    載明借款之目的係為房屋修繕，故上訴人主張其為促使驗收完成領取尾款之條件
    成就，於八十六年十月底向訴外人新竹區中小企業銀行借款二百萬元用於系爭工
    程，該款項為有利條件之成就，自得自向桃園縣政府領取工程尾款三百零九萬元
    中扣除云云，殊不足採。另上訴人雖又提出多張統一發票，主張其為促使系爭工
    地完工而與出具統一發票之公司行號交易，並已將領得之工程款給付予上開公司
    行號云云。惟系爭工程既已於八十六年九月二十六日完成驗收，上訴人所提出之
    上開統一發票內為有部分係八十六年九月二十六日以後所開具，且單憑系爭統一
    發票亦無法得知該等廠商係因供貨至系爭工地或供貨至上訴人同時所承作之其他
    工地而出具系爭發票，故此部份亦無可取。
 (七) 退萬萬步言，設認實際上向被上訴人訂購系爭水泥、砂石建材者係訴外人劉剛信
    ，則由上訴人允諾劉剛信以上訴人之名義向被上訴人訂貨，上訴人之實際負責人
    鍾維雙簽發個人名義支票支付報酬予被上訴人，被上訴人又應上訴人之要求而在
    所出具之發票內買受人處記載為上訴人、上訴人並執系爭發票向稅捐機關報稅等
    諸多事實觀之，本件亦與最高法院四十五年台上字第四六一號判例、六十九年台
    上字第九二號判決所揭櫫之見解相似，而有表見代理規定之適用。
三、證據：除援用原審之立證方法外，提出發票影本三份、支票影本七份、請款單據
    影本二份為證。
      理      由
一、被上訴人起訴主張：上訴人因承作桃園縣政府所發包賀伯颱風桃一一六號道路（
    ０Ｋ０００８Ｋ９００）災害恢復之系爭工程，分別向被上訴人茂隆公司訂購五
    金及水泥；向被上訴人甲○○訂購砂石（並由甲○○負責砂石之運送），被上訴
    人已將其所訂購之五金、水泥及砂石等送交上訴人。八十六年四月間，兩造進行
    上訴人因承作系爭工程而應給付貨款之清算，上訴人尚應給付被上訴人茂隆公司
    五十八萬三千五百二十六元、甲○○一百萬五千一百六十五元，上訴人於完成上
    開清算程序時，承諾「俟工程驗收完成領取尾款後，由上開廠商分配」，然上訴
    人迄今未清償積欠之貨款，爰依民法第三百六十七條、第五百零五條之規定，求
    為命上訴人給付被上訴人茂隆公司五十八萬三千五百二十六元、甲○○一百萬五
    千一百六十五元與各自起訴狀繕本送達翌日起算法定利息之判決。
二、上訴人則以：系爭工程雖由上訴人向桃園縣政府承包，然已轉包予訴外人劉剛信
    ，被上訴人所交付之五金、水泥及砂石等係送交予劉剛信而非上訴人，兩造間並
    無買賣及承纜關係存在；被上訴人所持有鍾維雙簽發之支票，係劉剛信向鍾維雙
    所借用，並非鍾維雙為支付系爭五金、水泥及砂石之費用而簽發；另被上訴人持
    有之分配表係鍾維雙受被上訴人及其他廠商之脅迫而簽署，無以作為兩造間有買
    賣及承纜關係存在之證據；再上訴人曾為促使驗收完成領取尾款之條件成就，而
    借款三百餘萬元用於系爭工程，該款項為有利條件之成就，自得自領取之工程尾
    款三百零九萬元中扣除等語，資為抗辯。
三、被上訴人主張上訴人承作系爭工程，已於八十六年九月二十六日完成驗收並已領
    取工程尾款；被上訴人茂隆公司曾出售、交付五金及水泥、被上訴人甲○○曾出
    售砂石並負責運送砂石至系爭工地，迄今茂隆公司尚有五十八萬三千五百二十六
    元之貨款；甲○○尚有一百萬五千一百六十五元之貨款與運費未獲清償；八十六
    年四月間上訴人出具上載廠商姓名及債權額並承諾系爭工程尾款領取後由各廠商
    分配之分配表等事實，為上訴人所不爭，並有被上訴人提出之分配表、上訴人提
    出之工程契約書各一份在卷足憑（見原審卷第五、第二八至二九頁），自堪信為
    真實。被上訴人本於買賣及承纜之法律關係訴請上訴人給付，上訴人則以前揭情
    詞置辯。經查：
 (一) 被上訴人於原審起訴時係以雙方間之買賣、運送契約為請求，並言及清算與系爭
    債權分配表之過程，且陳明上訴人已在分配表上簽名，應負給付責任（即依該分
    配表為請求），故買賣、運送契約與系爭債權分配表應屬同一之基礎之原因事實
    ，被上訴人據以訴請上訴人給付，並無所謂「訴之追加」之問題；另被上訴人雖
    持有鍾維雙簽發之支票，然其並非依據票據關係為請求，上訴人主張票據請求權
    已罹於時效消滅，亦與本案無關。均先予敘明。
 (二) 本件爭執點為系爭買賣及承攬關係究存在於兩造間或被上訴人與訴外人劉剛信間
    ？查：
 (1) 第三人江鴻鈞於台灣桃園地方法院檢察署審理八十七年度偵續字第一四五號詐欺
    案件時證稱：「（問：）你曾陪甲○○去換票？（答）：是在八十六年三月份，
    陪『次』去請款，我們載砂石去工地，鍾先生來電叫我與蘇先生過去談請款，我
    們拿發票，他們依發票開支票給我們。是八十五年十一、十二月份之貨，那天開
    支票五張，金額共有一百多萬元，那天沒有換票，是直接開票。（問）：何時之
    票？（答）：是二月份或三月份，三月三十一日跳票．．．（問）：票是『雙』
    當場開的？（答）：正確．．（問）：當天他（指鍾維雙）開票有說是劉剛信借
    票？（答）：沒有，當時前幾天在山上劉剛信有告訴我說老闆（亦指鍾維雙）有
    告訴他轉告我們幾月幾日到鍾維雙那裏請款，而我們在山上有電『雙』約好那天
    去『雙』那裏請款。」，此有被上訴人提出之筆錄影本在卷可按（見原審卷第一
    四四至一四八頁）。足證系爭砂石供運契約之貨款係由上訴人之實際負責人鍾維
    雙直接開票給付予被上訴人。
 (2) 證人即桃園縣政府工務局之工程督導劉清和於偵查中亦證稱：「整個工程過程鍾
    維雙均未在場，如果現場有工地負責人，我們就找工地負責人、（工地負責人是
    否為劉剛信？）是的」、「（你在場有跟劉剛信接觸？）有的，有二、三個月」
    、「（劉剛信用何名義與你接觸？）我們去督導鉅業營造，鉅業營造不在，我們
    就督導劉剛信」等語，亦有筆錄影本足稽（見本院卷第四八至五一頁），顯見劉
    剛信僅為系爭工地之負責人，被上訴人於偵查中陳稱工程剛開始是工頭劉剛信接
    頭，後來由鍾維雙和我們（接洽）等語，並無矛盾。
 (3) 被上訴人茂隆公司主張上訴人八十五年十一月份應付之貨款十六萬零六百五十五
    元，被上訴人茂隆公司請款時簽發發票二張，上訴人則交付實際負責人鍾維雙簽
    發之同額支票（票號為 BN0000000號，八十六年一月二十八日期），該款項已兌
    現。至八十五年十二月份之貨款則為四十九萬八千四百三十二元，茂隆公司請款
    時開立發票四張，上訴人則交付鍾維雙簽發之支票二張（票號為 BN0000000、八
    十六年二月二十八日期、面額二十萬元；另一票號為 BN0000000、八十六年三月
    三十一日期、面額二十九萬八千四百三十二元），其中僅二十萬元之支票兌現，
    至面額二十九萬八千四百三十二元之支票則遭退票。另八十六年一月份之貨款二
    十八萬五千零九十四元，被上訴人茂隆公司請款時開立發票三張，上訴人則交付
    鍾維雙簽發之同額支票（票號為 BN0000000、八十六年四月三十日期），然未兌
    現。八十六年三月份之貨款十三萬一千九百六十元，被上訴人茂隆公司僅以口頭
    或電話請款，上訴人則未交付貨款。總計上訴人共積欠茂隆公司七十一萬五千四
    百七十六元，嗣後於八十六年五月六日清償十三萬二千九百六十元，尚欠五十八
    萬三千五百二十六元（含八十六年三月份之營業稅六千五百九十八元）。被上訴
    人甲○○則主張自八十五年十一月至八十六年四月止，應上訴人之要求而出售並
    運送砂石至系爭工地，請款時並由上訴人交付鍾維雙簽發之支票付款（票號為BN
    0000000、BN0000000、BN0000000、BN0000000、發票日分別為八十六年一月三十
    一日期、八十六年二月二十八日期、八十六年三月三十一日期、八十六年四月三
    十日期，面額分別為十萬五千零二十一元、二十二萬零五百元、五十四萬五千七
    百九十元、四十萬元），僅其中BN0000000、BN0000000號之支票兌現，另二紙BN
    0000000、BN0000000號之支票則未兌現，此外鍾維雙於八十六年三月三十日、八
    十六年五月五日分別支付二十萬元、十九萬元，合計尚欠一百萬五千一百六十五
    元等情，有被上訴人提出之支票八張、發票九張、退票理由單三張等為證（見本
    院卷第一一六至一三○頁）。上訴人對於被上訴人持有支票之情形及曾於八十六
    年五月六日清償茂隆公司十三萬二千九百六十元，鍾維雙於八十六年三月三十日
    、八十六年五月五日分別支付被上訴人甲○○二十萬元、十九萬元，及被上訴人
    所主張已兌現之支票等情，並無爭議，僅辯稱八十六年三月份之貨款係因劉剛信
    遲未施工經其解約後，上訴人自行施作工程所購買之貨品，另已兌現之支票金額
    有誤云云（見本院卷第一三六、一三七頁、第一四六頁）。雖上訴人又主張支票
    係借予劉剛信使用，然為被上訴人所否認；參以鍾維雙於前揭偵查案件中自承：
    「我整個工程給他（指劉剛信）包，工程由我督導，『財務』由我負責。」（見
    原審卷第一四八頁背面）；劉剛信於偵察中供稱：「當時與被告（應指鍾維雙）
    說好，材料及工資先由被告支付，總結算時再與被告結算．．．並沒向鍾維雙借
    支票．．」等語（見原審卷二第七頁）。甚且上訴人亦自認支票影本註記「右支
    票屬劉剛信借支由簽名人代收」等字樣，係由鍾維雙事後補註之事實，顯見上訴
    人所辯支票係由劉剛信借用乙節並非事實，無足以上開註解作為支票係由劉剛信
    借用之有利證據。
 (4) 劉剛信雖於八十六年二月間書立已付、未付之廠商與金額明細表所載「（已付）
    二二０五００（元）、五四五七０（元）甲○○「砂石運費」未付、甲○○四三
    ００００（元）一月份砂石」等語，然上開記載僅屬備忘性質，劉剛信既為上訴
    人派駐之工地負責人，負責系爭工程工地之所有事務，其為上開說明，理所當然
    ，故尚無足以為系爭貨品為劉剛信所購置之證據。
 (5) 被上訴人所出具之估價單雖有部分記載買受人為劉剛信，然亦有部分載為上訴人
    ，被上訴人陳稱業界習慣有時會於估價單上記載工地負責人為買受人，本院以為
    估價單係出賣人送貨與買受人之單據，故得作為買賣關係存在之憑證，然並非唯
    一之證據，茍當事人間有異議，即應參酌其他具體證據為判斷。本件估價單上所
    載之買受人既有不同，兩造又有爭執，即應參酌其他證據為判斷。本件被上訴人
    簽立之發票則均以上訴人為買受人，上訴人所交付之支票亦均載明受款人等情，
    均為兩造所不爭，甚且茂隆公司提出之認購單上亦經上訴人蓋章確認（見本院卷
    第六九、七十頁），上訴人並不否認該印章之真正。且將被上訴人交付之統一發
    票持向稅捐機關申報稅捐，顯然其不爭執其為買受人之身分，否則豈會不向被上
    訴人異議而給付支票並持為申報稅捐之資料。從而，被上訴人主張系爭買賣契約
    及運送關係係存在於兩造之間而非存在於被上訴人與劉剛信間，應可信實。上訴
    人以其與劉剛信所訂之契約書及支票係劉剛信借用等情，主張其非買受人，實無
    足採。
四、被上訴人茂隆公司係出售五金及水泥，故其與上訴人間之契約為買賣契約，被上
    訴人甲○○係出售砂石並受託將砂石運送至系爭工地交付上訴人，並代上訴人將
    工地之廢棄砂土運往他處丟棄或再為其他之利用，故彼等間之契約應為買賣及承
    攬之混合契約。被上訴人本於民法第三百六十七條（給付買賣價金）及第五百零
    五條（給付承攬報酬）規定，訴請給付貨款及報酬及自起訴狀繕本送達翌日（即
    八十八年三月十二日）起至清償日止之法定遲延利息，洵屬有據。原審據此而為
    上訴人敗訴之判決，核無不當，上訴意旨執詞指摘原判決不當，求予廢棄改判，
    非有理由，應予駁回。
五、上訴人請求訊問證人劉剛信，以證明其非買受人，本院以為本件事證已明，故無
    傳訊之必要；另被上訴人提出之分配表僅載明：「桃一一六號‧‧‧災害復修工
    程驗收完成領取尾款後，左面列表廠商分配。」，並無進一步為「以所領取之尾
    款為限按各廠商之貨款比例分配」之條件，應僅屬上訴人因給付貨款之支票退票
    後，所為俟系爭工程驗收完成領取尾款後再為清償之承諾，尚難解為該分配表係
    附有條件之契約；另兩造其餘攻擊防禦方法，無礙本件判決結果，故不予一一論
    述，均併敘明之。
六、據上論結，本件上訴為無理由，依民事訴訟法第四百四十九條第一項、第七十八
    條，判決如主文。
中      華      民      國    八十九    年      五     月      十七     日
                                民事第九庭
                                    審判長法  官  吳  謙  仁
                                          法  官  蘇  瑞  華
                                          法  官  姜  素  娥
右正本係照原本作成。
如不服本判決，應於收受送達後二十日內向本院提出上訴書狀，其未表明上訴理由者
，並應於提出上訴後二十日內向本院補提理由書狀（均須按他造當事人之人數附繕本
），上訴時應提出委任律師或具有律師資格之人之委任狀，委任有律師資格者，另應
附具律師及格證書及釋明委任人與受任人有民事訴訟法第四百六十六條之一第一項但
書或第二項（詳附註）所定關係之釋明文書影本。
中      華      民      國    八十九    年      五      月     十九     日
                                          書記官  黃  美  玉
附錄：
民事訴訟法第四百六十六條之一：
對於第二審判決上訴，上訴人應委任律師為訴訟代理人，但上訴人或其法定代理人具
有律師資格者，不在此限。
上訴人之配偶、三親等內之血親、二親等內之姻親，或上訴人為法人、中央或地方機
關時，其所屬專任人員具有律師資格其經法院認為適當者，亦得為第三審訴訟代理人
。
第一項但書及第二項情形，應於提起上訴或委任釋明之。
上訴人未依第一項、第二項規定委任訴訟代理人，或雖依第二項委任，法院認為不適
當者，第二審法院應定其先命補正。逾期未補正亦未依第四百六十六條之二為聲請者
，第二審法院應以上訴不合法裁定駁回之。


司法院資訊處製作；財團法人民間司法改革基金會備份。
